臺灣臺南地方法院民事判決
109年度訴字第1871號
原      告  李依峻  
被      告  劉柏毅  

訴訟代理人  王識涵律師
上列當事人間請求侵權行為損害賠償事件，經本院於民國110年3
月2日言詞辯論終結，判決如下：
    主    文
被告應給付原告新臺幣壹拾伍萬元，及自民國109年12月8日起至
清償日止，按週年利率百分之5計算之利息。
原告其餘之訴駁回。
訴訟費用新臺幣肆仟參佰元，由被告負擔其中新臺幣壹仟柒佰貳
拾元，餘由原告負擔。
本判決原告勝訴部分得假執行。但被告如以新臺幣壹拾伍萬元為
原告預供擔保，得免為假執行。
原告其餘假執行之聲請駁回。 　　
    事實及理由
一、原告起訴原請求被告應與王盈方連帶給付新臺幣（下同）80
    萬元，及自起訴狀繕本送達翌日起之法定利息，嗣因訴訟中
    與王盈方成立調解，而變更聲明為被告應給付原告40萬元，
　　及上開法定利息，經核上開變更係屬減縮應受判決事項之聲
　　明，且請求之基礎事實同一，與民事訴訟法第255條第1項第
　　2、3款規定並無不合，應予准許，合先敘明。
二、原告主張：
　㈠原告與王盈方於民國106年11月15日結婚，109年12月22日經
    本院調解合意離婚，被告於原告與王盈方婚姻關係存續期間
    內，有下列侵害原告配偶權之行為（以下並分別簡稱指述事
    實⒈至⒏）：
    ⒈被告與王盈方於109年5月30、31日相約至台北出遊過夜，
      並與王盈方朋友聚餐，再共同攜帶原告與王盈方之女李○
      禔至木柵動物園遊玩。
　  ⒉被告與王盈方於109年6月6、7日，與訴外人陳亮翟相約至
      墾丁遊玩過夜。
    ⒊109年6月24日時王盈方的脖子上有兩個明顯吻痕，該吻痕
      為被告所為。
    ⒋被告與王盈方於109年7月10日相約至日月潭住宿過夜。
    ⒌被告與王盈方於109年7月18、19日，與訴外人吳翎菲、陳
      亮翟相約至台東遊玩過夜。
    ⒍被告與王盈方分別於109年8月1、10、15、18日，於車牌號
      碼000-0000號自小客車（下稱系爭汽車）內有曖昧、調情
      、呻吟等行為。
    ⒎被告與王盈方於109年8月29日帶李○禔至高雄淨園景觀餐廳
      夜遊。
    ⒏被告與王盈方於LINE中有在凌晨長時間通話、曖昧對話、
      吵架時提到分手等字眼，顯示兩人有不正當關係。 
　㈡爰依侵權行為法律關係，請求被告賠償精神慰撫金40萬元。
    並聲明：⒈被告應給付原告40萬元，及自起訴狀繕本送達翌
    日起至清償日止，按週年利率百分之5計算之利息。⒉願供擔
    保請准宣告假執行。
三、被告則以：原告於107年間與訴外人連偲涵發生婚外情，經
    本院於109年判決連偲涵應給付王盈方35萬元，被告與王盈
    方本為親密朋友，王盈方向被告訴說前開情形，為避免王盈
    方之心情因原告婚外情受到影響，被告多次與王盈方出遊聚
    餐，但出遊聚餐均有其他友人，並未侵害原告之配偶權。且
    因王盈方在訴說婚外情時稱其與原告已離婚，故被告並不知
    王盈方與原告尚未離婚，被告並無侵權行為等語，資為抗辯
    。並聲明：㈠原告之訴及假執行之聲請均駁回。㈡如受不利判
    決，願供擔保請准宣告免為假執行。
四、兩造不爭執事項為： 
  ㈠原告與王盈方於106年11月15日結婚，109年12月22日經本院
    調解合意離婚。
  ㈡原告前曾於107年11月22日及107年12月16日與連偲涵有逾越
    普通朋友之行為，經本院以108年度訴字第1594號判決連偲
    涵應賠償王盈方35萬元確定。
五、得心證之理由：
　㈠原告所提出之錄音檔及錄音譯文有證據能力：
　　⒈按民事訴訟之目的旨在解決紛爭，維持私法秩序之和平及
      確認並實現當事人間實體上之權利義務，為達此目的，有
      賴發現真實，與促進訴訟。惟為發現真實所採行之手段，
      仍應受諸如誠信原則、正當程序、憲法權利保障及預防理
      論等法理制約。又民事訴訟之目的與刑事訴訟之目的不同
      ，民事訴訟法並未如刑事訴訟法對證據能力設有規定，就
      違法收集之證據，在民事訴訟法上究竟有無證據能力？尚
      乏明文規範，自應權衡民事訴訟之目的及上述法理，從發
      現真實與促進訴訟之必要性、違法取得證據所侵害法益之
      輕重、及防止誘發違法收集證據之利益(即預防理論)等加
      以衡量，非可一概否認其證據能力。苟欲否定其證據能力
      ，自須以該違法收集之證據，係以限制他人精神或身體自
      由等侵害人格權之方法、顯著違反社會道德之手段、嚴重
      侵害社會法益或所違背之法規旨在保護重大法益或該違背
      行為之態樣違反公序良俗者，始足當之(最高法院104年度
      台上字第1455號裁判意旨參照)。
　　⒉大法官會議釋字第293號、第490號及第535號等解釋固均明
      揭隱私權為維護人性尊嚴、保障追求幸福所不可或缺之憲
      法價值之一，應於各公私實證法領域中予以實現，然人民
      有訴訟權，亦為憲法第16條所明定。隱私權之保護與訴訟
      權之保障發生法益衝突，如以侵害隱私權之方法取得之證
      據，民事訴訟法未如刑事訴訟法相同對證據能力設有規定
      ，應從裁判上之真實發現與程序之公正、法秩序之統一性
      或違法收集證據誘發防止之調整，綜合比較衡量該證據之
      重要性、必要性或審理之對象、收集行為之態樣與被侵害
      利益等因素，決定其有無證據能力，並非一概否定其證據
      能力，必須所違背之法規在保護重大法益，其間有無違反
      比例原則，或該違背行為之態樣，違反誠信原則或公序良
      俗等，始否定其證據能力。而夫妻雙方應互負忠誠之義務
      ，為法律所保護之法益，在民事上並以侵權行為損害賠償
      規範，是夫妻各自生活上之隱私權，在夫妻應互負忠誠義
      務下，應有所退讓，又類此夫妻違反忠誠義務行為本質上
      具有高度隱密性，證據取得本極困難，苟取得之證據具有
      相當之重要性與必要性，取得之行為又係以秘密為之，非
      以強暴或脅迫等方式為之，就保護之法益與取得之手段間
      ，若不違反比例原則，基於裁判上之真實發現與程序之公
      正、法秩序之統一性或違法收集證據誘發防止之調整，綜
      合比較衡量該證據之重要性、必要性或審理之對象、收集
      行為之態樣與被侵害利益等因素，即非不得採為裁判基礎
      之證據。
　　⒊原告所提出之錄音檔固係原告在王盈方不知情之情況下，
      於王盈方使用之系爭汽車內所錄得，然系爭錄音檔內容涉
      及王盈方與被告二人是否侵害原告之配偶身分權益，而王
      盈方是否有違背夫妻忠誠義務，與被告有逾越通常同事、
      朋友往來分際之行止，其發生地點本屬隱密，舉證原本極
      度不易，實難苛求原告另採其他方式蒐證，況該等對話內
      容出自王盈方之自由意志為之，原告並未採行任何強暴、
      脅迫或其他相類方式取得系爭錄音檔，參諸上開裁判意旨
      及說明，基於證據保全之必要性及手段方法之相當性考量
      ，應認原告關於系爭錄音檔之取得，尚符比例原則，並未
      過度侵害王盈方隱私權益，是系爭錄音檔應具有證據能力
      ，自得作為認定王盈方及被告二人間有無不法侵害原告配
      偶權事實之證據。
　　⒋被告固否認系爭錄音檔中所出現之男性聲音為其本人，亦
      否認部分錄音檔中王盈方之對話對象為其本人，且辯稱不
      知王盈方尚未與原告離婚等語；然查，本院審酌原告提出
      之系爭錄音檔均係在系爭汽車內所錄得，而被告並未否認
      曾搭乘系爭汽車，且錄音檔內之對話包括「你唐柏毅喔？
      你唐立淇喔？蛤？你星座大師喔？」（本院卷第53頁）、
      「他剛幹嘛一直針對那個草莓幹嘛去買那個定位追蹤器，
      然後那個還可以錄音捏」（本院卷第55頁）、「可是發生
      草莓事情就沒辦法了」（本院卷第61頁）、「其實那時候
      出去的時候就是日月潭跟台東的時候」（本院卷第73頁）
      、「下禮拜三就請假跟我跑嘉義好了啦...到頑皮世界好
      了，頑皮世界有很多蜥蜴跟鴕鳥」（本院卷第99頁）、「
      我跟你說如果那個行車紀錄器我有刪掉的話我現在一點都
      不會害怕」（本院卷第109頁）、「不要理那個臭柏毅囉
      」（本院卷第111頁）、「就乾脆跟他離婚離一離阿不然
      等他來抓嗎（本院卷第117頁）、「我覺得我老公好像有
      在車子裝那個定位有的沒的」（本院卷第121頁）、「阿
      你不知道我要跟他離婚了嗎」（本院卷第131頁）」等對
      話，並參酌兩造及王盈方三人彼此間之關係及卷內其他事
      證，應可認系爭錄音檔為被告與王盈方間之對話無誤。因
      此，被告空言否認系爭錄音檔中之男性聲音為被告，且辯
      稱其不知王盈方與原告尚未離婚云云，要無可採。
　㈡按因故意或過失不法侵害他人權利者，負損害賠償之責任；
    故意以背於善良風俗之方法，加損害於他人者亦同；不法侵
    害他人之身體、健康、名譽、自由、信用、隱私、貞操，或
    不法侵害其他人格法益而情節重大者，被害人雖非財產上之
    損害，亦得請求賠償相當之金額。此於不法侵害他人基於父
    、母、子、女或配偶關係之身分法益而情節重大者準用之，
    民法第184條第1項、第195條第1項前段、第3項分別定有明
    文。而婚姻係以夫妻之共同生活為其目的，配偶應互相協力
    保持其共同生活之圓滿安全及幸福，而夫妻互守誠實，係為
    確保其共同生活之圓滿安全及幸福之必要條件，故應解為配
    偶因婚姻契約而互負誠實之義務，配偶之一方行為不誠實，
    破壞共同生活之圓滿安全及幸福者，即為違反因婚姻契約之
    義務而侵害他方之權利（最高法院55年台上字第2053號判決
    意旨參照）。是侵害配偶關係所生身分法益之行為，並不以
    通姦行為為限，倘夫妻任一方與他人間存有逾越朋友交遊等
    一般社交行為之不正常往來，甚而肌膚之親，其行為已逾社
    會一般通念所能容忍之範圍，已達破壞婚姻共同生活之圓滿
    安全及幸福之程度，即足當之。次按當事人主張有利於己之
    事實者，就其事實有舉證之責任，民事訴訟法第277條前段
    亦有明文。而證明應證事實之證據資料，並不以可直接單獨
    證明之直接證據為限，凡先綜合其他情狀證明某事實，再由
    某事實為推理資以證明應證事實，該證明某事實之間接證據
    ，亦包括在內，故綜合間接證據及全辯論意旨，本於推理之
    作用，依自由心證而為事實之認定，非法所不許。
　㈢原告主張被告前開與王盈方之不正當交往行為，業已侵害其
    配偶權，其得依民法第184條第1項前段、後段、第195條第3
    項準用第1項規定請求被告賠償精神上損害等語，為被告所
    否認，並以前詞置辯，經查：
　　⒈原告固提出多張照片為證（本院卷第175-177、183、195頁
      ），並主張被告與王盈方出遊過夜，共處一室，惟該些照
      片多為多人合照，即使為被告與王盈方之合照，並未見兩
      人距離過於親近，亦無親暱動作，尚難以此率認被告與王
      盈方有不正常交往關係，因此原告主張之指述事實⒈、⒉、
      ⒋、⒌、⒎等部分，尚難認有侵害原告之配偶權。
　　⒉原告另指述之事實⒊、⒍、⒏部分，業據原告提出被告與王盈
      方LINE對話紀錄，被告雖否認對話中標示「vivo劉柏毅」
      為其本人，惟查，依原告提出被告與王盈方109年6月8日L
      INE聊天完整匯出紀錄（本院卷第287-324頁），而被告就
      該譯文係自王盈方電子信箱轉寄至原告信箱，且附加檔案
      中有前開完整之聊天紀錄表示無意見（本院卷第335頁）
      ，且從聊天紀錄中08：11「柏毅已將相簿名稱由『阿方姨
      遊墾丁』改為『柏毅叔叔遛小孩』」（本院卷第290頁）、10
      ：54「（王盈方：）劉柏毅呵呵笑」（本院卷第295頁）
      、10：59「（王盈方：）劉柏毅摸半天也沒幹嘛」（本院
      卷第296頁）等語觀之，足認原告提出之LINE聊天紀錄為
      王盈方與被告之聊天紀錄，堪可資為本件之證據。本院審
      酌上開LINE聊天紀錄對話顯示「（被告：）妳再給我叨叨
      唸我等下看到妳就抓過來親兩口，看妳還氣不氣」、「（
      王盈方：）我還在停車場不爽」、「（被告：）那我等等
      去停車場找妳，順便送妳兩個草莓」、「（被告：）妳已
      經說分手了還想要怎樣，要我去死妳才滿意嗎」、「（被
      告：）誰呀這麼壞，一直罵我的寶貝」、「（王盈方：）
      你啊」、「（被告：）怎麼可能我這麼疼你」、「（被告
      ：）嗯就這樣，我不會再找你了，我活該，妳累妳最大，
      別人的體諒都是應該的，我就活該然後被撞再換一個心情
      不好被分手」等語（本院卷第187-191頁），核與原告提
      出王盈方吻痕照片（本院卷第173頁）相符，且對話中有
      如附表一所示被告與王盈方間極度親密且超乎一般朋友間
      行止之對話，而系爭錄音檔亦錄有如附表二所示被告與王
      盈方間進行親密關係之對話，足認被告明知王盈方與原告
      之婚姻關係仍存續，被告與王盈方間有原告指述之事實⒊
      、⒍、⒏部分，核其上開行為舉止具相當程度之親密感情互
      動，已超乎社會一般人認知有配偶之人與其他異性友人間
      正當往來之程度，足以破壞原告婚姻之圓滿幸福，亦應認
      已達不法侵害原告基於配偶關係之身分法益，且加害情節
      重大。
　　⒊依上所述，原告主張其配偶權遭被告前揭行為不法侵害，
      並因此受有精神上之痛苦，自堪採信。從而，原告依侵權
      行為之法律關係，請求被告賠償其非財產上之損害，應予
      准許。 
　㈣按被害人受有非財產上損害，請求加害人賠償相當金額之慰
    撫金時，法院對於慰撫金之量定，應斟酌實際加害情形、所
    造成之影響、被害人痛苦之程度、兩造之身分地位經濟情形
    及其他各種狀況，以核定相當之數額（最高法院47年台上字
    第1221號、51年台上字第223號判決意旨參照）。本院審酌
    被告侵害原告配偶權之行為，並兼衡兩造於107至108年度財
    產所得調件明細表（本院卷第211-223頁）所示之所得及財
    產之經濟狀況，暨其二人身分地位及原告因婚姻破裂所受精
    神痛苦等情狀，認原告請求之精神慰撫金以15萬元為適當，
    逾此範圍之請求，尚難准許。
六、綜上所述，原告依侵權行為之法律關係，請求被告給付15萬
    元，及自起訴狀繕本送達翌日即109年12月8日起至清償日止
    ，按週年利率百分之5計算之利息，為有理由，應予准許；
    逾此金額之請求，則屬無據，應予駁回。
七、本判決原告勝訴部分，係命被告給付金額未逾50萬元所為之
    判決，爰依民事訴訟法第389條第1項第5款規定，依職權宣
    告假執行，並依同法第392條第2項規定，依被告聲請宣告被
    告得預供擔保，免為假執行；至於原告敗訴部分，其假執行
    之聲請已因訴之駁回而失所附麗，應併予駁回。
八、本件為判決基礎之事證已臻明確，兩造其餘攻擊防禦方法及
    所提證據，核與本件判決結果不生影響，爰不另一一論述，
    併予敘明。
九、訴訟費用負擔之依據：民事訴訟法第79條。 　　　　
中　　華　　民　　國　　110 　年　　3 　　月　　23　　日
                    民事第五庭  法  官  張家瑛
以上正本係照原本作成。
如不服本判決，應於判決送達後20日內向本院提出上訴狀。如委
任律師提起上訴者，應一併繳納上訴審裁判費。　　　　　　　
中　　華　　民　　國　　110 　年　　3 　　月　　23　　日
                                書記官  陳雅婷 
　　　　　　　　　　
附表一：  編號 LINE對話內容 1 王盈方：要去法院 劉柏毅：？ 劉柏毅：為啥 王盈方：判完了要繳裁判費 劉柏毅：哦哦 劉柏毅：還以為要提離婚了 （本院卷第291頁） 2 王盈方：劉柏毅一直吸我 劉柏毅：啊哈 王盈方：我要跟她說 劉柏毅：（愛心圖示） 劉柏毅：誰叫你那麼可愛 劉柏毅：欠吸 王盈方：劉柏毅嘴唇超軟 劉柏毅：所以我要回什麼 劉柏毅：你的奶也很軟嘛 王盈方：乾 （本院卷第305頁） 3 王盈方：你真的很欠捏 劉柏毅：阿哈哈哈哈 劉柏毅：你也很欠吸 王盈方：...... 王盈方：還講 劉柏毅：愛你 （本院卷第305頁） 4 劉柏毅：以後一起早睡 王盈方：抱抱睡 （本院卷第306頁） 

附表二：  編號 系爭錄音檔對話內容 1 王盈方：你在幹嘛...你剛在幹嘛 劉柏毅：哈哈哈 你剛到底在摸哪裡，你剛怎麼進去的 --- 劉柏毅：阿阿阿 不要壓著啦 --- 劉柏毅：不要弄了啦 （本院卷第33頁） 2 王盈方：先親一個...先把燈關起來...（親吻聲）好         了，就到這樣 --- （親吻聲） 王盈方：好了好了...阿北在看... 劉柏毅：沒有阿 （本院卷第35頁） 3 劉柏毅：那可以親一個嗎？ 王盈方：不要！你不是我好友你不可以親 不用不讓你親（親吻聲），這麼無聊不讓你親，快來不及了 劉柏毅：讓我親 （本院卷第41頁） 4 劉柏毅：再親一個 --- （親吻聲） 王盈方：趕快回去了，趕快回家了 --- 劉柏毅：愛你 王盈方：下去啦 （本院卷第45-46頁）